臺灣臺中地方法院刑事判決
111年度金訴字第1353號
公  訴  人  臺灣臺中地方檢察署檢察官
被      告  李佶晏


上列被告因洗錢防制法等案件，經檢察官提起公訴（111年度偵
字第16806號）及移送併辦(111年度偵字第28166號) ，被告於本
院準備程序進行中，就被訴事實為有罪之陳述，經告知簡式審判
程序之旨，並聽取當事人之意見後，本院合議庭裁定由受命法官
獨任依簡式審判程序審理，判決如下：
    主    文
李佶晏幫助犯洗錢防制法第十四條第一項之一般洗錢罪，處有期
徒刑參月，併科罰金新臺幣貳萬元，罰金如易服勞役，以新臺幣
壹仟元折算壹日。　　
    犯罪事實
一、李佶晏可預見將金融帳戶資料提供給他人使用，可能幫助他
    人實施詐欺犯罪，用以隱匿、掩飾犯罪所得之來源及去向，
    致被詐騙人及警方難以追查，竟仍以縱若有人持之以犯罪亦
    不違反其本意，而基於幫助詐欺取財及幫助一般洗錢之不確
    定故意，於民國110年10月中旬某日，在臺中市○○區○○路00
    號全家便利商店太平溪洲店，以店到店寄交等方式，將其所
    申辦渣打國際商業銀行帳號000000000000000號帳戶（下稱
    渣打帳戶）及臺灣土地銀行帳號000000000000號帳戶（下稱
    土銀帳戶）之存摺、提款卡及密碼、網路銀行帳號及密碼，
    提供予真實姓名年籍不詳、Instagram暱稱「豆花」之人使
    用，並於110年11月29日、12月2日，先後2次依「豆花」之
    指示，臨櫃申辦由第三人所申設國泰世華銀行帳號000-0000
    000000000000號帳戶(下稱國泰帳戶)、中國信託商業銀行帳
    號000-000000000000號(戶名為「張勝泯」，下稱中信帳戶)
    等多組渣打帳戶約定轉帳帳戶，而助使「豆花」等人利用該
    等帳戶從事詐欺取財、一般洗錢等犯行。嗣「豆花」與所屬
    詐欺集團不詳成員即共同意圖為自己不法之所有，基於詐欺
    取財及一般洗錢之犯意聯絡，分別為下列犯行:
  ㈠由詐欺集團不詳成員於110年11月23日21時12分許，以交友軟
    體Sweet Ring暱稱「Ivy」、通訊軟體Line暱稱「Ivy」、「
    金牛國際vip客服」、「Eva」等帳號，向張廷瑋佯稱：可投
    資獲利云云，致張廷瑋陷於錯誤，遂依指示先後於110年12
    月4日16時21分、16時23分、16時24分，以網路銀行匯款各
    新臺幣（下同）2萬元、2萬元、6萬元(共計10萬元)至第三
    人陳樺韋申設之永豐商業銀行帳號00000000000000號帳戶（
    下稱永豐帳戶，陳樺韋所涉違反洗錢防制法等罪嫌，另經臺
    灣臺北地方檢察署檢察官提起公訴），旋由詐騙集團不詳成
    員於同日17時27分許，將包含上開款項之157,800元，以網
    路銀行轉帳匯至李佶晏之渣打帳戶，再於同日17時29分許，
    將包含上開款項之169,800元，自渣打帳戶轉帳匯至上開不
    詳第三人之國泰帳戶。嗣張廷瑋察覺受騙後，報警循線查悉
    上情。
　㈡由詐欺集團不詳成員於110年11月2日，向徐梓嚴佯稱：可在
    「香港信華融創基金」平台投資基金，加入伊提供之網址網
    站，用LINE與客服聯繫投資事宜，申請帳號註冊會員即可開
    始投資云云，致徐梓嚴陷於錯誤，遂依指示陸續匯款投資，
    其中於110年12月2日12時24分許、12時25分許匯款各10萬元
    、96,000元（合計196,000元）至陳樺韋之永豐帳戶後，旋
    由某詐欺集團成員於同日12時33分許，將包括上開款項之17
    5萬元轉帳匯入李佶晏之土銀帳戶，再由詐欺集團不詳成員
    在旁督同李佶晏，於同日15時46分許，在臺中市○區○○路0段
    000號之臺灣土地銀行北屯分行，以臨櫃轉帳方式，將包括
    上開款項之254萬餘元，自土銀帳戶轉帳匯至上開不詳第三
    人之中信帳戶。嗣徐梓嚴發現受騙後，報警循線查悉上情。
二、案經:
  ㈠張廷瑋訴由臺中市政府警察局太平分局報告臺灣臺中地方檢
　  察署檢察官偵查起訴。　　
  ㈡案經高雄市政府警察局林園分局報告臺灣臺中地方檢察署檢
    察官偵查後移送併辦。
    理    由
一、本件被告所犯係死刑、無期徒刑或最輕本刑為三年以上有期
    徒刑或高等法院管轄第一審案件以外之罪，其於準備程序期
    日就被訴事實為有罪之陳述，經本院告知簡式審判程序之旨
    ，並聽取公訴人及被告之意見後，依刑事訴訟法第273條之1
    第1項規定，裁定由受命法官獨任進行簡式審判程序，且依
    同法第273條之2規定，不適用傳聞法則有關限制證據能力之
    相關規定，合先敘明。
二、上揭犯罪事實，業據被告李佶晏於本院準備程序及審理時坦
    承不諱（見金訴961卷P47、金訴1353卷P54、P69），且有告
    訴人張廷瑋、被害人徐梓嚴於警詢時之指證可按（見偵1680
    6卷P77至83、偵28166卷P27至30），並有渣打國際商業銀行
    股份有限公司111年1月22日渣打商銀字第1110002864號函暨
    檢附渣打帳戶之開戶資料及交易明細、永豐商業銀行作業處
    111年1月19日作心詢字第1110117164號函暨檢附陳樺韋永豐
    帳戶之開戶資料及交易明細、告訴人張廷瑋之報案資料即LI
    NE對話紀錄、匯款紀錄、渣打國際商業銀行股份有限公司11
    1年5月11日渣打商銀字第1110016274號函暨檢附渣打帳戶之
    開戶資料及交易明細表(見偵16806卷P33至40、P49至62、P9
    3、P95至101、P131至157)、土銀帳戶之開戶資料及交易明
    細表、被害人徐梓嚴之報案資料即中國信託商業銀行存簿之
    封面及內頁交易、匯款資料(見偵28166卷P19至22、P75至77
    、P87至88)、臺灣土地銀行回函暨附件光碟1 片、勘驗光碟
    報告書（含擷取臨櫃畫面資料）（見金訴1353卷P39至46）
    附卷可佐。足認被告上開任意性自白核與事實相符，堪予採
    信。是本案事證明確，被告上開犯行洵堪認定，應依法論罪
    科刑。    　　
三、論罪科刑
  ㈠核被告李佶晏所為，係犯刑法第30條第1項前段、第339條第1
    項之幫助詐欺取財罪，及刑法第30條第1項前段、洗錢防制
    法第14條第1項之幫助一般洗錢罪。被告基於同一幫助犯罪
    決意，於密接時、地，接續以提供上開帳戶資料、申設約定
    轉帳帳戶等行為，作為詐欺集團之詐欺及洗錢助力，在刑法
    評價上，依社會通念應認屬包括一行為較為合理，為接續犯
    。
　㈡被告以提供上開帳戶資料、申設約定轉帳帳戶之接續1行為，
    幫助詐欺集團詐取告訴人、被害人等2人之款項並掩飾、隱
    匿所得贓款去向，同時觸犯2次幫助詐欺取財罪及2次幫助一
    般洗錢罪，屬想像競合犯，應依刑法第55條前段規定，從1
    重之幫助一般洗錢罪處斷。
　㈢移送併辦之事實即詐欺集團取得被吿土銀帳戶，並利用該帳
    戶詐取被害人徐梓嚴款項部分，與起訴之事實為屬裁判上一
    罪關係，為起訴效力所及，本院自得一併審理;又起訴書及
    併辦意旨書，雖未敘及被告申設約定轉帳帳戶行為及詐欺款
    項轉至被告帳戶後之後續轉帳情形，惟此部分事實與起訴或
    移送併辦事實，為屬事實上一罪關係，本院亦得補充敘明後
    一併審理，均附此敘明。
　㈣依臺灣土地銀行回函暨附件光碟1 片、勘驗光碟報告書（含
    擷取臨櫃畫面資料）（見金訴1353卷P39至46）等事證，雖
    顯示被告於110年12月2日15時46分許，係由詐欺集團不詳成
    員在旁陪同情形，以臨櫃轉帳方式，將254萬餘元(包括被害
    人徐梓嚴之款項)自土銀帳戶轉帳匯至上開不詳第三人之中
    信帳戶等情，然質之被告則供稱:當日伊係遭「豆花」等詐
    欺集團成員押至土地銀行外，並由詐欺集團另一不詳成員在
    旁陪同監視下，要求伊將上開款項轉至第三人之中信帳戶，
    伊因害怕，才依「豆花」等人要求，臨櫃辦理轉帳等語，核
    與上開事證顯示確由詐欺集團不詳成員在旁陪同辦理之情，
    並無明顯不符情形，且本案亦無其他事證足資佐證被告係基
    於與「豆花」等人之犯意聯絡而為臨櫃轉帳行為，是尚難單
    憑上開事證，即認被告已由幫助之犯意升高為正犯之犯意，
    並有以該臨櫃轉帳行為為自己犯罪或作為詐欺取財等犯行分
    擔行為之故意，因此，依罪疑有利被告原則，仍應認被告所
    為係幫助犯，而非正犯，從而，應依刑法第30條第2項之規
    定，按正犯之刑減輕之。
  ㈤又被告於審理時自白洗錢犯行，爰依洗錢防制法第16條第2項
    規定，減輕其刑。再被告有上述減輕事由，並依法遞減之。
  ㈥爰以被告之責任為基礎，審酌：1.被告以提供帳戶等方式，
    助使詐欺集團從事詐欺等犯罪，造成告訴人等受有財產上損
    害，並製造金流斷點，使檢警不易追查犯罪行為人及贓款去
    向，助長社會犯罪風氣，行為殊值非難。2.被告坦承犯行，
    並已與告訴人張廷瑋成立調解(見金訴961卷P61至62之本院
    調解程序筆錄)之犯後態度，及被害人徐梓嚴表示無調解意
    願(見金訴1353卷P73之本院電話紀錄表)之情形。3.被告前
    無犯罪紀錄之素行情形，有臺灣高等法院被告前案紀錄表附
    卷可參。4.被告自陳之智識程度、家庭經濟狀況（見金訴13
    53卷P70）暨其犯行手段、所生實害情形等一切情狀，量處
    如主文所示之刑，並就罰金刑部分諭知易服勞役之折算標準
    。至本案之宣告刑徒刑部分雖不得易科罰金，惟仍符合刑法
    第41條第3項之規定，得以提供社會勞動6小時折算有期徒刑
    1日而易服社會勞動，然被告得否易服社會勞動，屬執行事
    項，應於判決確定後，由被告向執行檢察官提出聲請，執行
    檢察官再行裁量決定得否易服社會勞動，併予敘明。
  ㈦另本案並無證據可資證明被告因本案犯行而有實際獲取不法
　　所得之情形，是尚不生沒收犯罪所得問題，附此敘明。
據上論斷，應依刑事訴訟法第273條之1第1項、第299條第1項前
段，洗錢防制法第14條第1項、第16條第2項，刑法第11條、第30
條第1項前段、第2項、第339條第1項、第55條前段、第42條第3
項，刑法施行法第1條之1第1項，判決如主文。
本案經檢察官詹益昌提起公訴及檢察官楊仕正移送併辦，檢察官
林卓儀到庭執行職務。
中　　華　　民　　國　　111 　年　　9 　　月　　 8　　日
                  刑事第二庭    法  官  王振佑
以上正本證明與原本無異。
如不服本判決應於收受判決後20日內向本院提出上訴書狀，並應
敘述具體理由；其未敘述上訴理由者，應於上訴期間屆滿後20日
內向本院補提理由書（均須按他造當事人之人數附繕本）「切勿
逕送上級法院」。
                                書記官  王淑燕
中　　華　　民　　國　　111 　年　　9 　　月　　 8　　日
附錄論罪科刑法條:
刑法第30條
幫助他人實行犯罪行為者，為幫助犯。雖他人不知幫助之情者，
亦同。
幫助犯之處罰，得按正犯之刑減輕之。
刑法第339條
意圖為自己或第三人不法之所有，以詐術使人將本人或第三人之
物交付者，處五年以下有期徒刑、拘役或科或併科五十萬元以下
罰金。
以前項方法得財產上不法之利益或使第三人得之者，亦同。
前二項之未遂犯罰之。
洗錢防制法第14條
有第二條各款所列洗錢行為者，處 7 年以下有期徒刑，併科新
臺幣 5 百萬元以下罰金。
前項之未遂犯罰之。
前二項情形，不得科以超過其特定犯罪所定最重本刑之刑。